臺灣高雄地方法院民事裁定
109年度消債更字第346號
聲  請  人  郭佳馨  
0000000000000000

0000000000000000

代  理  人  黃耀平律師
上列當事人因消費者債務清理事件聲請更生，本院裁定如下：
    主  文
聲請人郭佳馨自中華民國一一○年一月五日下午四時起開始更生
程序。
命司法事務官進行本件更生程序。
    理  由
一、聲請意旨略以：伊無力清償債務，曾於民國109年5月5日向
    本院聲請調解債務清償方案，惟調解不成立。又伊未經法院
    裁定開始清算程序或宣告破產，爰聲請更生等語。
二、按債務人不能清償債務或有不能清償之虞者，得依本條例所
    定更生或清算程序，清理其債務。債務人無擔保或無優先權
    之本金及利息債務總額未逾新臺幣（下同）12,000,000元者
    ，於法院裁定開始清算程序或宣告破產前，得向法院聲請更
    生。法院開始更生程序之裁定，應載明其年、月、日、時，
    並即時發生效力。法院裁定開始更生或清算程序後，得命司
    法事務官進行更生或清算程序，必要時得選任律師、會計師
    或其他適當之自然人或法人一人為監督人或管理人。消費者
    債務清理條例（下稱消債條例）第3條、第42條第1項、第45
    條第1項及第16條第1項分別定有明文。
三、經查：
  ㈠聲請人前於109年5月5日向本院聲請調解債務清償方案，經本
    院109年度司消債調字第260號受理，於同年5月27日調解不
    成立，聲請人再於109年9月8日具狀聲請更生等情，業經本
    院調閱上開調解卷宗核閱無訛，並有調解程序筆錄可參（見
    司消債調卷第44頁），依消費者債務清理條例施行細則第44
    條之3規定，聲請人於前置調解不成立後聲請更生，應屬合
    法。
  ㈡次查，聲請人於107年及108年度申報所得各為238,834元、26
    8,310元（均為薪資所得），名下無財產，勞工保險自108年
    6月1日起投保於展毅模具有限公司，投保薪資為23,800元。
    又聲請人自107年9月至108年5月任職奕銓有限公司及葦鑫有
    限公司，108年6月起任職展毅模具有限公司（展澄企業有限
    公司）迄今，養母邱玉菊並不定時資助聲請人生活費；據奕
    銓有限公司函覆之薪資單所載107年9月至同年11月及108年3
    月至同年5月之每月應領薪資為23,184元至32,584元不等，
    合計176,557元，再據葦鑫有限公司函覆之薪資單所載107年
    12月至108年2月之每月應領薪資依序為28,274元、27,643元
    、25,967元，合計81,884元，復據展毅模具有限公司（展澄
    企業有限公司）函覆之薪資明細表所載108年6月至109年8月
    之每月應領薪資為22,166元至30,858元不等，合計388,183
    元，故上開期間之薪資收入合計646,624元，平均每月為26,
    943元（計算式：646,624÷24＝26,943，小數點以下四捨五入
    ；下同），養母邱玉菊則切結自107年8月起共資助聲請人17
    7,500元（含聲請人之2名子女學雜費），平均每月為7,396
    元（計算式：177,500÷24＝7,396）等情，有財產及收入狀況
    說明書（司消債調卷第2至4頁）、債權人清冊（司消債調卷
    第4頁反面至第5頁）、財團法人金融聯合徵信中心前置協商
    專用債權人清冊（司消債調卷第7至8頁）、財政部高雄國稅
    局107年及108年度綜合所得稅各類所得資料清單及總歸戶財
    產查詢清單（司消債調卷第21頁、本案卷第63至64頁）、存
    摺（司消債調卷第22至23頁、本案卷第65至72頁）、高雄市
    政府社會局社會福利資訊料查詢表（本案卷第20至21頁）、
    展毅模具有限公司（展澄企業有限公司）薪資明細表（本案
    卷29至46第頁）、奕銓有限公司薪資單（本案卷第47至52頁
    ）、葦鑫有限公司薪資單（本案卷第53至55頁）、信用報告
    （本案卷第59頁）、戶籍謄本（本案卷第60頁）、勞工保險
    被保險人投保資料表（本案卷第61至62頁）、薪資條卡（本
    案卷第73頁）、商業保險投保資料查詢結果表（本案卷第75
    頁）、資助切結書（本案卷第115頁）在卷可參。故本院審
    酌上情，認為核算聲請人目前償債能力之基礎以其聲請前兩
    年內之平均每月薪資26,943元加計養母邱玉菊資助7,396元
    ，合計34,339元為基準。
  ㈢關於聲請人個人日常必要支出部分，聲請人陳稱其承租房屋
    與配偶汪惠平及2名子女同住，每月房租10,000元與配偶平
    均分攤，有房屋租賃契約書及管理費收費明細表在卷可稽（
    見本案卷第76至78頁），又汪惠平前於109年5月11日向本院
    聲請更生並分案109年度消債更字第203號，該案於本裁定之
    日尚在審理中，並於該案已查明本件聲請人及汪惠平均無申
    請租金補助。按債務人必要生活費用，以最近一年衛生福利
    部或直轄市政府所公告當地區每人每月最低生活費一點二倍
    定之，消債條例第64條之2第1項定有明文。本院參酌衛福部
    社會司所公告109年度高雄市最低生活費標準為13,099元。
    又該最低生活費用之標準，係照當地最近1年平均每人消費
    支出60％，依其基準之家庭收支調查報告調查表格式所示有
    關經常性支出之調查項目，其原即包括利息支出、食品、衣
    著、房租及水費、電費、醫療保健、交通、娛樂、教育等基
    本生活需求。本院認在聲請人並無特殊需求，應以此最低生
    活費之1.2倍即15,719元認係其個人必要生活費用。
  ㈣至扶養費支出部分，聲請人主張扶養2名未成年子女，每月扶
    養費各5,000元。經查，聲請人與配偶汪惠平育有之長子汪○
    叡係91年7月生，勞工保險於109年2月29日退保，107年及10
    8年度申報所得各為132,934元、147,100元（均為薪資所得
    ），次子汪○翰係93年6月生，現就讀中山商工，未投保勞工
    保險，107年及108年度申報所得均為0元，2名子女名下均無
    財產、均未領取社會局補助等情，有戶籍謄本、所得資料及
    財產查詢清單、勞工保險被保險人投保資料表、存摺、學雜
    費繳費單、高雄市政府社會局社會福利資訊料查詢表在卷可
    憑（本案卷第24至27頁、本案卷第60頁、本案卷第82至87、
    本案卷第96至101頁、本案卷第111至113頁）；又聲請人陳
    稱長子待役中，目前無工作等語（見本案卷第57頁及第114
    頁陳報狀），本院認其長子雖未成年，聲請人尚有扶養義務
    ，惟長子於108年度平均每月有薪資所得12,258元（計算式
    ：147,100÷12＝12,258），其名下之玉山銀行存摺帳戶於109
    年2月5日存入1筆「薪資轉帳」22,315元，現未在學及聲請
    人背負龐大債務等情，其長子應已無受聲請人扶養必要，所
    提列每月支出長子扶養費部分應予以剔除，至於聲請人之次
    子甫滿16歲且就學中，尚有受扶養必要；扶養費用數額部分
    ，按受扶養者之必要生活費用，準用第1項規定計算基準數
    額，並依債務人依法應負擔扶養義務之比例認定之，消債條
    例第64條之2第2項亦有明定。準此，聲請人所應負擔次子之
    扶養費以109年度高雄市每人每月最低生活費13,099元之1.2
    倍即15,719元計算，由聲請人與配偶共同分擔後，聲請人應
    負擔次子每月之扶養費即應以7,860元（計算式：15,719÷2＝
    7,860）為度，則聲請人主張每月支出次子扶養費5,000元，
    低於本院計算之基準，係屬合理。
  ㈤綜上所述，以聲請人現每月收入34,339元為其償債能力基準
    ，扣除個人必要生活費15,719元及次子扶養費5,000元後，
    餘13,620元，而聲請人目前負債總額為2,237,955元（參司
    消債調卷第35頁以下，包含：元大銀行、安泰銀行、萬榮行
    銷公司、台新資產公司、第一金融資產公司、台灣金聯資產
    公司），以聲請人每月所餘按月攤還結果，需約14年（計算
    式：2,237,955÷13,620÷12≒13.7）始能清償完畢，應認其已
    不能清償債務。此外，聲請人無擔保或無優先權之債務總額
    未逾12,000,000元，且無消債條例第6條第3項、第8條或第4
    6條各款所定駁回更生聲請之事由存在，則聲請人聲請更生
    為有理由，應予准許，爰命司法事務官進行本件更生程序。
四、依消債條例第11條第1項、第45條第1項，裁定如主文。
中　　華　　民　　國　　110 　年　　1 　　月　　5 　　日
                  民事庭　法　官  　賴寶合
以上正本係照原本作成。
本裁定不得抗告。
中　　華　　民　　國　　110 　年　　1 　　月　　5 　　日
                          書記官    胡美儀